臺灣臺中地方法院民事裁定　96年度財管字第58號
聲　請　人　財政部臺灣省中區國稅局臺中市分局
法定代理人　陳淑鳳
代　理　人　乙○○
相　對　人　廖瑞鍠律師
上列聲請人聲請選任被繼承人甲○○遺產管理人事件，本院裁定
如下：
    主  文
選任廖瑞鍠律師為被繼承人甲○○（女、民國○○年○月○○日生、
身分證統一編號：Ｚ000000000號、生前最後住所臺中市○○區○
○里○鄰○○路○段159之11巷9弄2號15樓之1，於民國95年6月8日
死亡）之遺產管理人。
准對被繼承人甲○○之繼承人為承認繼承之公示催告。
被繼承人甲○○之繼承人，應自前項公示催告最後登載新聞紙之
日起，壹年內承認繼承，上述期限屆滿，無繼承人承認繼承時，
被繼承人甲○○之遺產，於清償債權並交付遺贈物後，如有剩餘
即歸屬國庫。
聲請程序費用新臺幣壹仟元由被繼承人甲○○之遺產負擔。
    理  由
一、按繼承開始時，繼承人有無不明，而無親屬會議或親屬會議
    未於 1個月內選定遺產管理人者，利害關係人得聲請法院選
    任遺產管理人，並由法院依公示催告程序，定 6個月以上之
    期限，公告繼承人，命其於期限內承認繼承。次按公示催告
    之公告，應黏貼於法院之公告處，並登載於公報、新聞紙或
    其他相類之傳播工具；前項登載公報、新聞紙或其他相類之
    傳播工具之日期或期間由法院定之。又按民事訴訟法第542
    條及第543條之規定，除申報權利期間外，於依民法第1178
    條所為之公示催告準用之，民法第1177條、第1178條第1項
    、第2項、民事訴訟法第542條、非訟事件法第152條均規定
    甚明。又先順序繼承人均拋棄其繼承時由次順序之繼承人繼
    承，其次順序繼承人有無不明或第4順序之繼承人均拋棄其
    繼承者，準用關於無人承認繼承之規定，民法第1176條第6
    項亦著有明文。
二、本件聲請意旨略以：被繼承人甲○○（女、民國○○年○月○○
    日生、身分證統一編號：Ｚ000000000號、生前最後住所臺中
    市○○區○○里○鄰○○路○段159之11巷9弄2號15樓之1）於
    95年6月8日死亡，其留有遺產且達課稅標準，惟繼承人均已
    拋棄繼承，而親屬會議亦未於法定期間內選定遺產管理人，
    聲請人為稅捐稽徵機關，爰依遺產及贈與稅法第6條第1項第
    3款及第2項之規定，為被繼承人甲○○指定遺產管理人等語
    。並提出繼承系統表、本院拋棄繼承准予備查函影本、全戶
    戶籍資料查詢清單、遺產稅課稅資料參考清單、土地建物查
    詢資料表及內政部戶役政連結作業系統表等件為證。
三、聲請人主張被繼承人甲○○於95年6月8日死亡，其繼承人均
    已拋棄繼承，是否仍有應繼承之人不明，而其親屬會議未於
    法定期間內選定遺產管理人等事實，業經聲請人提出前揭證
    據為證，復經本院調取本院95年度繼字第1445號、2021號拋
    棄繼承事件卷宗核閱屬實，自堪信為真實。
四、按遺產管理人之設，旨在管理保存及清算遺產，以免遺產散
    失，是以遺產管理人具有相當之公益色彩；又選任遺產管理
    人，除慮及管理遺產之公平性外，須考慮其適切性，亦即可
    對其遺產、遺債之情形瞭解較深，復與遺債債權人無利害共
    同關係而得忠誠處理者，優先選任為宜。聲請人原主張由被
    繼承人甲○○之子女己○○、戊○○、丁○○、丙○○擔任
    遺產管理人，惟其等業已於96年 8月13日到庭陳明無擔任意
    願，本院自不能強令無義務亦無意願之己○○、戊○○、丁
    ○○、丙○○擔任本件遺產管理人；另依司法院74年10月15
    日院台廳一字第 05786號函示：「此類拋棄繼承事件，多屬
    遺債大於遺產形同破產，儘量避免選任國有財產局為遺產管
    理人。」及「抗告人（按指國有財產局）係一公務機關，依
    國有財產法規定綜理國有財產事務，執行事務所需預算為全
    國人民納稅所得，倘顯無遺產可歸屬國庫，應即避免選任抗
    告人為管理人，乃司法院前揭函示精神所在，原法院就被繼
    承人遺產不足支付遺產管理費用之情形，苟如抗告人任遺產
    管理人，是否造成以國家資源管理對國庫毫無利益之財產並
    須墊付無法歸墊之管理費用，無異使公器淪為私用，損及全
    民利益，令國庫遭受權利之侵害等情，未予審酌，遽依相對
    人之聲請，選任抗告人為遺產管理人，自有未洽」（臺灣高
    等法院87年家抗字第54號、86年家抗字第156號裁判參照）
    。是本件亦不宜選任國有財產局為管理人，以避免其代管私
    人遺產，而管理費用無法由被繼承人遺產歸墊，導致利用全
    民資源負擔個人私務之支出，顯不符社會公平原則，且國有
    財產局臺灣中區辦事處代理人韋明珍亦到庭表示不願意擔任
    遺產管理人。
五、另查廖瑞鍠律師為社團法人臺中律師公會推薦有意願擔任遺
    產管理人之人選之一，其為執業律師，非但具有專業知識及
    能力，且與被繼承人所遺遺產間無利害關係，若由其擔任本
    事件之遺產管理人，定能秉持其專業倫理擔當此具公益性質
    之職務，並順利達成管理保存及清算遺產之任務。執此，本
    院因認由其擔任被繼承人之遺產管理人，應屬妥適，爰選任
    之。並依法為承認繼承之公示催告。末按，民法第1185條規
    定：第1178條所定之期限屆滿，無繼承人承認繼承時，其遺
    產於清償債權，並交付遺贈物後，如有賸餘，歸屬國庫，附
    此敘明。
六、依非訟事件法第157條裁定如主文。
中　　華　　民　　國　　96　　年　　9 　　月　　5 　　日
                  家事法庭      法　官　陳卿和
以上正本係照原本作成。
如對本裁定抗告，須於裁定送達後10日內向本院提出抗告狀（須
附繕本）。
中　　華　　民　　國　　96　　年　　9 　　月　　6 　　日
                    　　　　　　書記官
